【裁判字號】    97,抗,2146
【裁判日期】    980227
【裁判案由】    再審之訴
【裁判全文】
臺灣高等法院民事裁定                  97年度抗字第2146號
抗  告  人  甲○○
相  對  人  乙○○
上列當事人間再審之訴事件，抗告人對於中華民國97年11月14日
臺灣桃園地方法院97年度再字第８號裁定提起抗告，本院裁定如
下：
    主  文
抗告駁回。
抗告訴訟費用由抗告人負擔。
    理  由
一按支付命令有民事訴訟法第496條第1項之情形者，得提起再審
  之訴；該條項第9款所定 「為判決基礎之證物係偽造或變造」
  之情形，須以「宣告有罪之判決或處罰鍰之裁定已確定，或因
  證據不足以外之理由，而不能為有罪之確定判決或罰鍰之確定
  裁定者」為限，方得提起再審之訴，民事訴訟法第521條第2項
  、第496條第2項分別定有明文。本件抗告人對於臺灣桃園地方
  法院（下稱桃園地院） 95年度促字第15641號支付命令（下稱
  系爭支付命令）提起再審之訴，雖主張：相對人持以聲請系爭
  支付命令之支票（下稱系爭支票）係由訴外人魏華容偽造，有
  民事訴訟法第496條第1項第9款之再審事由等語， 並提出桃園
  地院96年度訴字第422號刑事判決 及同院檢察署檢察官95年度
  偵字第7730、19840號起訴書（下稱系爭起訴書） 為證，惟未
  表明該刑事案件業已宣告有罪之判決確定或有因證據不足以外
  之理由而不能為有罪之確定判決情事。何況，該刑事判決係認
  魏華容曾涉犯偽造有價證券等罪嫌，前經提起公訴繫屬於桃園
  地院96年度訴字第329號 刑事案件審理中，系爭起訴書起訴之
  罪嫌（包括偽造系爭支票）與前案有裁判上一罪之關係等情，
  而以重行起訴為由，諭知公訴不受理，亦有判決影本附卷可按
  （參見原法院第14至17頁），系爭支票是否係偽造，仍由桃園
  地院96年度訴字第329號 刑事案件審理中，尚未判決（參見原
  法院第33頁之公務電話紀錄），故抗告人主張系爭支付命令有
  民事訴訟法第496條第1項第9款規定之情形，並不符合同條第2
  項規定之要件。抗告人雖又主張：抗告人全家於民國 95年3月
  中旬因故遷離戶籍地址，致無人收受系爭支付命令，且系爭支
  付命令雖為寄存送達，卻未依法將送達通知書黏貼於住居所門
  首及置於信箱，顯未合法送達等語，據以提起本件再審之訴，
  惟系爭支付命令若未合法送達，即無從發生與確定判決同一之
  效力，亦不能提起再審之訴。原裁定駁回抗告人所提再審之訴
  ，並無不合。抗告意旨指摘原裁定不當，聲明廢棄，為無理由
  ，應予駁回。
三據上論結，本件抗告為無理由。依民事訴訟法第495條之1第1
  項、第449條第1項、第95條、第78條，裁定如主文。
中    華    民    國    98    年    2     月    27    日
                    民事第九庭
                        審判長法  官  黃熙嫣
                              法  官  鄭傑夫
                              法  官  林玲玉
正本係照原本作成。
不得再抗告。
中    華    民    國    98    年    3     月    3     日
                              書記官  倪淑芳


司法院資訊處製作；財團法人民間司法改革基金會備份。
